【裁判字號】    94,簡上,60
【裁判日期】    950703
【裁判案由】    清償債務
【裁判全文】
臺灣基隆地方法院民事判決              94年度簡上字第60號
上  訴  人  丙○○
被上訴人    遠東國際商業銀行股份有限公司
法定代理人  乙○○
訴訟代理人  甲○○
                        號
上列當事人間請求清償債務事件，上訴人對於中華民國94年10月
28日本院基隆簡易庭94年度基簡字第519號第一審判決提起上訴
，本院於95年6月19日言詞辯論終結，判決如下：
    主  文
上訴駁回。
第二審訴訟費用由上訴人負擔。
    事實及理由
一、被上訴人起訴主張：上訴人於民國93年2月間與被上訴人訂
    立信用卡使用契約（下稱系爭信用卡使用契約），並領用卡
    號0000000000000000號之信用卡一張（下稱系爭信用卡）簽
    帳消費及代償他信用卡債務，依約上訴人應於當期繳款截止
    日前向被上訴人繳清全部帳款，或選擇以循環信用方式僅繳
    納最低應繳金額，逾期則喪失期限利益，並應給付被上訴人
    按年息19.71%計算之利息，及其逾期未繳金額在新台幣（下
    同）10,000元以下，1,001元以上者，每月依150元計算，在
    60,000元以下，10,001元以上者，每月依300元計算，在
    100,000元以上，60,001元以下者，每月依600元計算，在
    100,001元以上者，每月依1,000元計算之違約金。詎上訴人
    自94年6月1日起未依約繳納帳款，尚積欠被上訴人177,716
    元，及約定之利息、違約金，為此訴請上訴人給付177,716
    元，及其中170,799元自94年6月1日起至清償日止，按年息
    19.71％計算之利息，暨按月依1,000元計算之違約金等語。
二、上訴人則辯以：上訴人患有精神官能症，本件係在精神耗弱
    之情況下，應訴外人曾瑞琪之要求，向被上訴人申辦系爭信
    用卡，上訴人僅在申請書上簽名，其餘如申請人地址及身分
    證字號等資料均非其填寫；且上訴人僅同意訴外人曾瑞琪以
    系爭信用卡代償其他信用卡債務，而未同意曾瑞琪持之消費
    ，被上訴人提出信用卡消費簽單上之簽名，並非上訴人筆跡
    ，台灣士林地方法院（下稱士林地院）亦已就訴外人曾瑞琪
    對上訴人所犯之詐欺犯行，判決有罪等語。
三、原審判決上訴人應給付被上訴人177,716元，及其中170,799
    元，自94年6月1日起至清償日止，按年息19.71％計算之利
    息，暨按月依1,000元計算之違約金，上訴人不服提起上訴
    ，並聲明：(一)原判決廢棄，(二)廢棄部分請判決駁回被上
    訴人第一審之訴；被上訴人則聲明如主文所示。。
四、被上訴人主張之事實，業據其提出與所述相符之並提出信用
    卡申請書、約定條款、單月帳務資料查詢表（見原審卷第9
    至12頁）等件為證，並為上訴人所不爭執，自堪信為真實。
    上訴人雖以前揭各詞置辯，惟查:
 (一)上訴人主張其罹患精神疾病乙情，固據其提出台安醫院診
     斷證明書一件為證（見原審卷第41頁），惟本院於另案（
     94年度基簡字第380號）審理，曾囑託長庚紀念醫院基隆分
     院鑑定上訴人自93年1月間至94年3月間之精神狀況，其鑑
     定結果略以: 上訴人雖為憂鬱症患者，惟於93年1月間至94
     年3月間，並無幻聽及妄想等精神症狀干擾，現實感、判斷
     能力及自我功能正常，判斷上訴人於該期間之精神狀態並
     未達精神耗弱或心神喪失之程度等語（見原審卷第74至第
     77頁），參諸上訴人於本院準備程序中自承「我簽名的時
     候，知道要辦這張卡也知道是要拿去代償用的」（見本院
     95年5月18日準備程序筆錄）乙情，足見上訴人雖罹患精神
     疾病，惟於申辦系爭信用卡時，並未有何精神耗弱或心神
     喪失以致欠缺辨別事理能力之情形，其意思表示仍屬有效
     。
（二）按當事人互相表示意思一致者，無論其為明示及默示，契
      約即為成立，民法第153條第1項定有明文。本件上訴人於
      系爭信用卡申請書上申請人欄親自簽名，於簽名時亦明瞭
      其簽名之法律效果，被上訴人亦同意上訴人之申請等情，
      既如前述，揆諸前揭規定，兩造自有成立系爭信用卡使用
      契約之合意，至系爭信用卡申請書上申請人地址及身分證
      字號等資料，縱非上訴人親自填寫或填載有誤，亦無礙於
      兩造間合意成立，系爭信用卡使用契約之效力不因而受有
      任何影響。
（三）訴外人曾瑞琪固於95年3月24日因犯行使偽造私文書、詐
      欺、侵占等罪，經士林地院分別判處有期徒刑及拘役，惟
      該刑事判決認定之犯罪事實，係曾瑞琪未經上訴人同意，
      擅自提高上訴人之中華商業銀行信用卡額度，並逾越上訴
      人授權範圍，使用上訴人交付之富邦銀行信用卡及前揭中
      華商業銀行信用卡等事實，有士林地院94年度易字第716
      號刑事判決附卷可稽。上揭刑事判決認定之犯罪事實，既
      未及於上訴人所主張訴外人曾瑞琪就系爭信用卡所為之詐
      欺犯行，而與本件信用卡消費契約無涉，自不在本院所得
      審酌之範圍內。上訴人主張訴外人曾瑞琪對其就系爭信用
      卡所為之詐欺犯行業經認定，執以卸免本件債務，即非足
      取。
（四）系爭信用卡使用契約第6條第2項及第4項約定，持卡人若
      將信用卡讓與、轉借、提供擔保或以其他方式，將信用卡
      之占有轉讓予第三人或交其使用，仍應就因而所生之帳款
      負清償責任，此有前揭信用卡約定條款附卷可憑（見原審
      卷第10頁）。是依兩造間此項約定，上訴人於申辦系爭信
      用卡後，將之交與第三人曾瑞琪使用，自應就曾瑞琪使用
      系爭信用卡所致全部帳款，負清償之責。至上訴人與曾瑞
      琪間，縱有使用系爭信用卡範圍限制之約定，訴外人曾瑞
      琪違反與上訴人間此項約定，亦僅係其是否應對上訴人負
      違約責任之問題，與被上訴人無關，上訴人尚不得以曾瑞
      琪之違約，拒絕對被上訴人履行系爭信用卡契約約定之義
      務，是上訴人辯稱未同意曾瑞琪使用系爭信用卡消費，及
      消費簽單非伊所簽，其不應就曾瑞琪持卡消費之款項負責
      云云，亦非可採。
五、綜上所述，上訴人向被上訴人申請系爭信用卡使用，尚欠信
    用卡款項未清償等情，應堪認定，上訴人所辯則均無可採。
    從而，被上訴人依據信用卡使用契約，請求上訴人給付
    177,716元，及其中170,799元自94年6月1日起至清償日止，
    按年息19.71％計算之利息，暨按月依1,000元計算之違約金
    ，為有理由，應予准許。原審判命上訴人如數給付，並依職
    權宣告假執行，並無違誤，上訴意旨指摘原判決不當，求予
    廢棄改判，為無理由，應予駁回其上訴。
六、本件事證已臻明確，兩造所為之其他主張陳述並所提之證據
    ，經審酌後，認均與本件之結論無影響，爰不一一論述，併
    予敘明。
據上論結，本件上訴為無理由，依民事訴訟法第436條之1第3項
、第449條第1項、第78條，判決如主文。
中    華    民    國    95    年    7     月    3    日
                  審判長法  官  邱璿如
                        法  官  徐世禎
                        法  官  姚貴美
 以上正本係照原本作成。
本件判決不得上訴。
中    華    民    國    95    年    7     月    3    日
                        書記官  江美琪


司法院資訊處製作；財團法人民間司法改革基金會備份。
